臺灣臺中地方法院民事判決　　　　　　　94年度訴字第1533號
原　　　告　戊○○
訴訟代理人　丁○○
被　　　告　丙○○○○○○
上列當事人間請求清償借款等事件，本院於民國94年9 月14日言
詞辯論終結，判決如下：
    主  文
被告應給付原告新台幣參拾捌萬元，及自民國九十四年八月二十
四日起至清償日止，按週年利率百分之五計算之利息。
被告應給付原告新台幣玖拾萬元，及自民國九十四年八月二十四
日起至清償日止，按週年利率百分之五計算之利息。
訴訟費用由被告負擔。
本判決第一項於原告以新台幣壹拾參萬元為被告供擔保後得執行
。
本判決第二項得假執行。
    事實及理由
一、被告未於言詞辯論期日到場，核無民事訴訟法第386 條各款
    所列情形，爰依原告聲請，由其一造辯論而為判決。
二、原告起訴主張：被告陳致瑋（原名陳永木，於民國89年8 月
    11日改名為陳致瑋）原任「德昌中國大廈管理委員會（下稱
    管委會）」之總幹事，於民國（下同）90年8 月間向原告表
    示可代洽訴外人德昌建設股分有限公司（下稱德昌公司）出
    售德昌中國大廈地下二樓23號停車位，嗣於90年10月間表示
    其得以新台幣（下同）380,000 元之代價出售予原告，原告
    乃於91年1 月10日自郵局帳戶中領取400,000 元後，由原告
    及配偶乙○○共同交付380,000 元予被告，被告亦交付該停
    車位之使用權證明書乙紙予原告，原告遂使用該停車位至今
    ，惟現任管委會總幹事即訴外人甲○○就任後清查車位時，
    以被告並無該車位之所有權及使用權，而爭執原告使用該車
    位之權利，然被告迄今仍未能依約履行，爰依民法227 條第
    1 項、第226 條第1 項、第213 條第1 項、第215 條、第
    216 條第1 項規定，請求被告賠償380,000 元。又被告持如
    附表所示之支票向原告借款共900,000 元，屆期提示未獲兌
    付，為此本於借款或票款之法律關係，擇一訴請被告給付等
    語。並聲明：（一）被告應給付原告1,280,000 元，及自起
    訴狀繕本送達翌日起至清償日止按年息5%計算之利息。（二
    ）願供擔保，請准宣告假執行。
三、經查，原告主張之事實，業據其提出與所述相符之郵政存簿
    一件、車位使用權證明書一張、支票及退票理由單各二張等
    為證，核與證人即原告配偶乙○○及該管委會總幹事甲○○
    到庭分別證稱：「兩造買賣系爭車位時我在場，我有看到我
    先生交付三十八萬元給陳致瑋，從我先生的郵局帳戶提款的
    ，我是提領四十萬元，拿三十八萬元給陳致瑋，陳致瑋給我
    們車位使用證明。當時我們並不清楚，買的車位需要移轉持
    分，是陳致瑋告訴我們說可以賣一個車位給我們使用…」、
    「…我們都是同一棟的住戶，但陳致瑋不是所有權人，只是
    租戶…我們大廈的停車位有持分…當初買賣的時候德昌公司
    也是給我們車位使用權證明書，是為了要證明車位編號…後
    來陳致瑋有掏空管委會的的公款，我們有與陳致瑋的兒子陳
    博彥協商債務處理，他答應每月清償10,000元，有一次在清
    償的時候有在討論他們買賣的事，那時候我有在場，陳博彥
    有承認他父親陳致瑋有收了原告買賣車位380,000 元的錢。
    目前這個車位是原告戊○○在使用，陳致瑋與戊○○都沒有
    持分，所以戊○○無權使用該車位。該車位是德昌公司的，
    …23號車位是不能買賣的，因為那車位在逃生口的前面…」
    等情相符，是被告就該停車位既無所有權或使用權，原告主
    張被告收受價金380,000 元後就系爭買賣契約有給付不能之
    情事，應堪信為真實。
四、按因可歸責於債務人之事由，致給付不能者，債權人得請求
    賠償損害。民法第226 條第1 項定有明文。惟此規定係以損
    害賠償請求權代替債務人原應給付之標的，其損害賠償之方
    法當應給付金錢，自無應適用民法第213 條第1 項、第215
    條所定回復原狀之問題，是原告主張依民法第213 條第1 項
    、第215 條之規定因不能回復原狀請求金錢賠償，尚有誤會
    ，先予敘明。而損害賠償，除法律另有規定或契約另有訂定
    外，應以填補債權人所受損害及所失利益為限。民法第216
    條第1 項亦定有明文。查，被告就系爭車位既無合法之使用
    權或所有權，則原告依據給付不能之法律關係請求被告賠償
    其因之所受之損害380,000 元，為有理由，應予准許。
五、又按在票據上簽名者，依票上所載文義負責，票據法第5 條
    第1 項定有明文。又依票據法第125 條第2 項、第133 條規
    定，支票未載受款人者，以執票人為受款人；執票人向支票
    債務人行使追索權時，得請求自為付款提示日起算之利息。
    本件原告既持有被告所簽發如附表所示之支票，經提示而未
    獲付款，從而，原告依票據之法律關係，請求支票發票人即
    被告給付系爭2 紙支票之票面金額共900,000 元及自起訴狀
    送達翌日起至清償日止，按年息5%計算之法定遲延利息，為
    有理由，應予准許。而原告雖係本於票款給付請求權或借款
    給付請求權，請求被告給付900,000 元，此種起訴之型態，
    謂之重疊的訴之合併；訴訟標的雖有數項，而僅有單一之聲
    明，法院應就所主張之數項標的逐一審判，如其中一項請求
    為有理由，即可為原告勝訴之判決，就他項標的無須更為審
    判；法院如就數項標的同時判決，則為法所不許（最高法院
    88年台上字第1127號判決意旨參照）。是本院就原告主張票
    款給付請求權部分，既認其請求為有理由，已可為原告勝訴
    之判決，則就原告另主張借款給付請求權之他項標的，自無
    須更為審判，併此敘明。
六、綜上所述，原告依據債務不履行（給付不能）損害賠償請求
    權及票據請求權之法律關係，請求被告各給付380,000 元、
    900,00 0元，及均自起訴狀繕本送達翌日即94年8 月24日起
    至清償日止，按週年利率5%計算之利息，為有理由，應予准
    許。而本判決主文第1 項之請求（損害賠償請求權部分），
    原告陳明願供擔保請准宣告假執行，核無不合，爰酌定相當
    擔保金額准許之。另本判決主文第2 項係命被告清償票據上
    之債務（票款請求權），應依職權宣告假執行。
七、據上論結，本件原告之訴為有理由，依民事訴訟法第385 條
    第1 項前段、第78條、第389 條第1 項第3 款、第390 條第
    2 項，判決如主文。
中　　華　　民　　國　　94　　年　　9 　　月　　21　　日
                  民事第四庭    法　官　洪碧雀
以上正本係照原本作成
如對本判決上訴，須於判決送達後20日內向本院提出上訴狀
中　　華　　民　　國　　94　　年　　9 　　月　　21　　日
                                書記官　黃英寬
附表
┌──┬───┬──────┬───────┬────────┬─────┐
│編號│發票人│ 發票日期   │金額（新台幣）│付款人          │提示日期  │
├──┼───┼──────┼───────┼────────┼─────┤
│ 1  │陳致瑋│93年3 月12日│350,000元     │合作金庫銀行南台│93年5 月20│
│    │      │            │              │中分行          │  日      │
├──┼───┼──────┼───────┼────────┼─────┤
│ 2  │陳致瑋│93年5 月25日│550,000元     │合作金庫銀行南台│93年5 月25│
│    │      │            │              │中分行          │  日      │
└──┴───┴──────┴───────┴────────┴─────┘
